【裁判字號】    98,台上,923
【裁判日期】    980226
【裁判案由】    違反毒品危害防制條例
【裁判全文】
最高法院刑事判決              九十八年度台上字第九二三號
上  訴  人  甲○○
選任辯護人  陳武璋律師
上列上訴人因違反毒品危害防制條例案件，不服台灣高等法院台
中分院中華民國九十七年十月二十二日第二審更審判決（九十七
年度上重更(三)字第三六號，起訴案號：台灣台中地方法院檢察署
九十四年度偵字第二○二一五號、第二○七三三號、九十五年度
偵字第六一號、第四三四號），提起上訴，本院判決如下：
    主  文
原判決撤銷，發回台灣高等法院台中分院。
    理  由
本件原判決撤銷第一審關於上訴人甲○○部分之科刑判決，依想
像競合犯及修正前刑法牽連犯從一重改判論處上訴人共同連續販
賣第一級毒品罪刑，固非無見。
惟查：(一)、原判決係認定上訴人就某不詳姓名之成年男子於民國
九十四年九、十月間某日起，至同年十二月九日前止，在國道一
號斗南交流道附近售與張世偉第一級毒品海洛因四次、第二級毒
品甲基安非他命一次（即原判決事實欄一之(三)之２部分）；同年
十月間某日起，至同年十二月九日前止，上訴人在台中市○○路
售與張世偉海洛因（即原判決事實欄一之(三)之１部分）；及同年
十二月九日上訴人在雅典旅館售與張世偉海洛因、甲基安非他命
（即原判決事實欄一之(三)之３部分）等，均與許順益及前開不詳
姓名男子有共同犯意聯絡（見原判決第三頁末三行至次頁第六行
、第十九頁末三行），理由中並敘明上訴人、許順益與該不詳姓
名成年男子間有犯意聯絡及行為分擔，為共同正犯。但依原判決
事實欄之記載及理由中之論述，上訴人於前揭時間在台中市○○
路及雅典旅館分別販賣上開毒品與張世偉時，該不詳姓名男子均
未參與，則其究如何與上訴人及許順益就販賣上開毒品（即原判
決事實欄一之(三)之１、３部分）有犯意聯絡及行為分擔？原判決
未進一步說明論列，理由自嫌欠備。(二)、原判決認定綽號「阿鋒
」之成年男子與上訴人、許順益等共同基於運輸海洛因、甲基安
非他命至台灣地區之犯意聯絡，分別將甲基安非他命走私丟包在
金門慈湖海邊及將海洛因二塊送交鄭進勇，而認「阿鋒」亦為運
輸前開毒品等之共同正犯，係以辛建璋證述：「是許順益叫一個
『阿鋒』之男子，將二塊海洛因及四公斤（甲基）安非他命，交
給鄭進勇。……我係由許順益電話給我，告訴我他已將上述毒品
交給阿鋒，再叫阿鋒交給鄭進勇」等語為其論據（見原判決第九
頁前六行）。然原判決事實欄僅記載「辛建璋乃依上開共同謀議
，至金門慈湖海邊拾取許順益委託不詳漁船上年籍不詳綽號『阿
鋒』之成年男子丟包走私之甲基安非他命一大包；鄭進勇則在金
門地區自年籍不詳綽號『阿鋒』之成年男子處，取得許順益以不
詳方式走私海洛因二塊（合計淨重六九五‧一九公克，空包裝總
重一五‧六○公克），並持回金門縣金沙鎮浦邊三十一號租屋處
內藏放」（見原判決第三頁第九至十四行），並未認定「阿鋒」
有將四公斤之甲基安非他命交給鄭進勇，或鄭進勇有自「阿鋒」
處取得任何甲基安非他命。原判決上開理由論述，顯與事實認定
不相適合，非無矛盾。(三)、原判決事實欄雖記載「九十四年十二
月三日前，由甲○○、辛建璋、鄭進勇三人以俗稱『小三通』之
方式，陸續至中國大陸廈門地區與許順益會合，並達成共同運輸
海洛因、甲基安非他命之協議」（見原判決第二頁事實欄第十八
至二一行），但理由中僅說明「綜合上開證人之證詞，可知甲○
○於本案案發之前確曾前往廈門與共同被告許順益會合，自廈門
經金門返回台中住居處後，……足證被告甲○○亦有參與上開運
輸（及私運）第一、二級毒品之犯意聯絡及行為分擔」（見原判
決第十三頁第十一至二十行），作為前揭認定所憑之論據。惟依
原判決所採辛建璋、鄭進勇、張世偉、王賜暖之證詞（見原判決
第八頁第十四行至第十三頁第四行），俱未指稱上訴人有與辛建
璋、鄭進勇至大陸廈門地區與許順益會合謀議，原判決此部分事
實認定，即有證據上理由矛盾之違誤。又原判決理由中以上訴人
在台「負責給付辛建璋等人運送毒品之代價」（見原判決第十三
頁第十一行），資為所認上訴人有參與本件運輸（及私運）第一
級、第二級毒品犯行論證之一。然上訴人究有無或如何給與辛建
璋、鄭進勇運輸上開毒品之代價？原判決俱未說明論列，亦有理
由不備之可議。(四)、原判決以上訴人在警詢時，自承在其租居處
所查獲之海洛因，係許順益透過金門小三通模式走私至台灣等語
，作為不利上訴人之論據（見原判決第十六頁第二至六行）。惟
上訴人前開陳述，係於九十四年十二月十一日零時二十五分至一
時十分許之夜間，接受警方詢問時所供（見烏日分局「附件二十
三」警卷第一至二頁）。依警詢筆錄所載，並未有上訴人同意於
夜間接受詢問之表示，原判決亦未說明上開夜間詢問有何符合刑
事訴訟法第一百條之三規定之情形，即遽採上訴人前揭警詢陳述
作為判斷之依據，難認適法。上訴意旨指摘原判決不當，非無理
由，應認仍有發回更審之原因。原判決說明不另為無罪諭知部分
，基於審判不可分原則，亦應併予發回。
據上論結，應依刑事訴訟法第三百九十七條、第四百零一條，判
決如主文。
中    華    民    國  九十八  年    二    月  二十六  日
                      最高法院刑事第七庭
                          審判長法官  謝  俊  雄
                                法官  陳  世  雄
                                法官  魏  新  和
                                法官  吳  信  銘
                                法官  徐  文  亮
      本件正本證明與原本無異
                                      書  記  官
中    華    民    國  九十八  年    三    月    三    日
                                                      Ｑ


司法院資訊處製作；財團法人民間司法改革基金會備份。
